臺灣橋頭地方法院刑事判決　　　　　　110年度簡上字第209號
上　訴　人　臺灣橋頭地方檢察署檢察官
被　　　告　方琪霖


上列上訴人因被告妨害名譽案件，不服本院橋頭簡易庭中華民國
110 年9 月4 日110 年度簡字第1435號第一審簡易判決（起訴案
號：臺灣橋頭地方檢察署110 年度偵字第1875號），提起上訴，
本院管轄之第二審合議庭判決如下：　
    主  文
上訴駁回。
方琪霖緩刑貳年，並應接受法治教育貳場次。緩刑期間付保護管
束。
    事  實
一、本案經本院審理結果，認第一審刑事簡易判決之認事用法及
    量刑均無不當，應予維持，除原審判決書第1 頁事實及理由
    欄第8 行所載「民國109 年10月『6 日』至7 日間」更正為
    「民國109 年10月『5 日』至7 日間」（此部分誤載，並未
    影響判決本旨，故由本院逕予更正即為已足），及增列被告
    方琪霖於本院審理時認罪之自白為證據【見院卷第64頁、第
    122 頁】外，其餘犯罪事實及理由均引用第一審簡易判決書
    記載之犯罪事實、證據及理由（如附件），合先敘明。
二、證據能力部分
    按被告以外之人於審判外之陳述，雖不符刑事訴訟法第159
    條之1 至同條之4 之規定，而經當事人於審判程序同意作為
    證據，法院審酌該言詞陳述或書面陳述作成時之情況，認為
    適當者，亦得為證據，刑事訴訟法第159 條之5 第1 項定有
    明文。經查，本件就後述援用之具傳聞性質之證據，被告及
    檢察官於本院審判程序中同意作為證據【見院卷第132 頁】
    ，本院審酌該等陳述作成時之情況正常，所取得過程並無瑕
    疵，與本案相關之待證事實具有關連性，亦無證明力明顯過
    低等情形，認適當作為證據，依前開規定，認上開陳述具有
    證據能力。又下列其餘認定本案有罪部分之非供述證據，經
    查並無違反法定程序取得之情，依刑事訴訟法第158 條之4
    規定反面解釋，亦應具證據能力。
三、檢察官依告訴人王英田、蘇秝蓁、王瑞瑜、王瑞琪（下稱告
    訴人等）請求上訴意旨略以：被告因本案犯罪行為，致告訴
    人等承受精神及身體上莫大之痛苦，所生危害甚鉅，且被告
    迄今尚未賠償告訴人等分文，顯見其犯後態度不佳，毫無填
    補告訴人等損失之積極作為，原審未審酌及此，僅量處拘役
    50日，實屬過輕等語。經查：
  ㈠按量刑之輕重，係事實審法院得依職權自由裁量之事項，茍
    已斟酌刑法第57條各款所列情狀而未逾越法定刑度，則不得
    遽指為違法；又刑罰之量定屬法院自由裁量之職權行使，但
    仍應審酌刑法第57條所列各款事由及一切情狀，為酌量輕重
    之標準，並非漫無限制，在同一犯罪事實與情節，如別無其
    他加重或減輕之原因，下級法院量定之刑，亦無過重或失輕
    之不當情形，則上級法院對於下級法院之職權行使，原則上
    應予尊重（最高法院72年台上字第6696號、75年台上字第70
    33號判決意旨參照），是以，法官量刑時，如無裁量逾越或
    裁量濫用之明顯違法情事，尚不得擅加指摘其違法或不當。
  ㈡原審判決依具體個案認定事實，認被告犯家庭暴力之加重誹
    謗犯行事證明確，並審酌被告僅因與告訴人王英田有金錢糾
    紛，即對告訴人等之親友傳送上開臉書訊息，對於告訴人等
    之名譽及社會評價造成一定之損害，惟兼衡被告犯後坦承犯
    行之犯後態度，然迄今尚未與告訴人等和解，彌補告訴人等
    所受之損害，及其本案犯罪情節、犯罪動機、告訴人等受損
    害之程度，並考量被告之智識程度、家庭經濟狀況等一切情
    狀，量處拘役50日，並諭知以新臺幣（下同）1,000 元折算
    1 日之易科罰金之折算標準。是原審判決認被告所犯罪刑已
    審酌前述各情而為量處，即已依刑法第57條各款規定事由，
    對被告犯行之量刑詳加審酌、說明，復以被告於原審未與告
    訴人等達成和解賠償其等損害之情，併據為對於被告量刑審
    酌事由，因而量處被告拘役50日，核原審就本案所為量處罪
    刑實屬允當，且未逾越客觀上之適當性、相當性及必要性之
    比例原則，本院自應尊重原判決之決定。因而檢察官前開上
    訴意旨所稱，即無理由，應予駁回。
四、末查，被告前未曾因故意犯罪受有期徒刑以上刑之宣告，有
    臺灣高等法院被告前案紀錄表乙紙在卷可憑【見院卷第139
    頁至第140 頁】，又被告係因其於108 年為告訴人王英田出
    名貸款70萬元，並約定由告訴人王英田自行繳納貸款，然告
    訴人王英田於109 年10月1 日起即未繳納貸款，即心生不滿
    而為本案犯行，業經本院認定如前（即附件原審判決所示）
    ，可見被告本案所為無非係因告訴人王英田違約，使其需負
    擔貸款，遂心有不甘所致，故其所為尚屬情有可原；再者，
    被告於審理時終能坦承犯行，而知所悔悟，復衡以告訴人對
    被告提起損害賠償之民事訴訟，業經本院110 年度簡上字第
    65號民事判決判處被告應給付告訴人蘇秝蓁、王瑞琪及王瑞
    瑜各16,000元，及應給付告訴人王英田32,000元，暨自起訴
    狀繕本送達翌日即109 年12月11日起至清償日止按年息5%計
    算之利息，而被告亦已如數給付完畢乙節，此有上開判決、
    本院民事執行處110 年12月15日橋院嬌110 司執勇字第6342
    2 號通知及本院民事強制案款收據附卷可佐【見院卷第135
    頁至第137 頁、第141 頁至第150 頁】，由此可認告訴人等
    之損害業經填補，且被告對其所為尚有悔過之意，經此偵、
    審程序及科刑宣告後，當知所警惕，無再犯之虞，所宣告之
    刑以暫不執行為適當，爰依刑法第74條第1 項第1 款之規定
    ，併予諭知緩刑2 年，以啟自新。又為促使被告記取其行為
    之違法性，戒慎己行，自以命履行一定負擔為宜，故爰併依
    刑法第74條第2 項第8 款規定，命被告接受法治教育2 場次
    ，且依刑法第93條第1 項第2 款規定，諭知於緩刑期間付保
    護管束。倘被告未遵守上開緩刑所附條件且情節重大，足認
    原宣告之緩刑難收其預期效果，而有執行刑罰之必要者，依
    刑法第75條之1 第1 項第4 款之規定，得撤銷其緩刑宣告。
據上論斷，依刑事訴訟法第455 條之1 第1 項、第3 項、第368
條，判決如主文。
本案經檢察官鍾葦怡提起公訴，檢察官彭斐虹提起上訴，檢察官
陳盈辰到庭執行職務。
中    華    民    國  111     年    2     月    18    日
                  刑事第二庭    審判長法  官  黃右萱
                                      法  官  李怡靜
                                      法  官  姚怡菁
以上正本證明與原本無異。
不得上訴。
中    華    民    國  111     年    2    月    18    日
                                      書記官  張瑋庭
附錄本案論罪科刑法條
中華民國刑法第310條
意圖散布於眾，而指摘或傳述足以毀損他人名譽之事者，為誹謗
罪，處1 年以下有期徒刑、拘役或1 萬5 千元以下罰金。
散布文字、圖畫犯前項之罪者，處2 年以下有期徒刑、拘役或3
萬元以下罰金。
對於所誹謗之事，能證明其為真實者，不罰。但涉於私德而與公
共利益無關者，不在此限。
 
卷證目錄對照表
┌────────────────────────────────────┐
│一、臺灣橋頭地方檢察署109年度他字第3776號卷，稱他卷；                   │
│二、臺灣橋頭地方檢察署110年度偵字第1875號卷，稱偵卷；                   │
│三、本院110年度審易字第189號卷，稱審易卷；                              │
│四、本院110年度易字第76號卷，稱易卷；                                   │
│五、本院110年度簡字第1435號卷，稱簡卷；                                 │
│六、本院110年度簡上字第209號卷，稱院卷。                                │
└────────────────────────────────────┘